臺灣臺中地方法院刑事裁定
111年度聲字第2311號
聲明異議人
即  受刑人  蕭景籐




上列聲明異議人即受刑人因公共危險案件，對於臺灣臺中地方檢
察署檢察官之執行指揮（111年度執字第7422號），聲明異議，
本院裁定如下：
    主    文
聲明異議駁回。
    理    由
一、聲請意旨略以：聲明異議人即受刑人蕭景籐（下稱聲明異議
    人）因不能安全駕駛動力交通工具案件，前經本院以111年
    度交簡字第190號判決判處有期徒刑6月，併科罰金新臺幣（
    下同）3萬元，有期徒刑如易科罰金，罰金如易服勞役，均
    以1000元折算1日確定。嗣聲明異議人提出易科罰金聲請，
    經臺灣臺中地方檢察署（下稱臺中地檢署）檢察官以111年
    度執字第7422號執行命令，核認本件不准易科罰金，然檢察
    官於執行指揮時，未給予聲明異議人向檢察官表示其個人特
    殊事由之機會，而無法依具體個案考量聲明異議人包含身體
    、教育、職業、家庭之關係等事項為綜合評價、權衡，其所
    踐行之程序，已難謂並無瑕疵。又聲明異議人並無倘予以易
    科罰金即難收矯正之效或難以維持法秩序之情形，聲明異議
    人於警詢、偵訊及本院準備程序時均坦承犯行行，且犯罪情
    狀並未造成實際上法益侵害，被告尚有同住之母親需要扶養
    照顧，更有每月應償還之銀行貸款本金合計2萬7364元，若
    入監執行，將導致居住房地遭到拍賣，是考量聲明異議人之
    素行、家庭狀況等，應認檢察官審查聲明異議人得否易科罰
    金時，不准易科罰金之執行指揮，此裁量權之行使，容有過
    苛之虞，爰依法聲明異議，請求撤銷檢察官不准易科罰金之
    執行處分等語。
二、按聲明異議人或其法定代理人或配偶以檢察官執行之指揮為
    不當者，得向諭知該裁判之法院聲明異議；法院應就疑義或
    異議之聲明裁定之，刑事訴訟法第484條、第486條分別定有
    明文。次按犯最重本刑為5年以下有期徒刑以下之刑之罪，
    而受6月以下有期徒刑或拘役之宣告者，得以新臺幣1,000元
    元、2,000元或3,000元折算1日，易科罰金。但易科罰金，
    難收矯正之效或難以維持法秩序者，不在此限；又按受6月
    以下有期徒刑或拘役之宣告，不符第41條第1項易科罰金之
    規定者，得依前項折算規定，易服社會勞動；第2、3項之規
    定，因身心健康之關係，執行顯有困難者，或易服社會勞動
    ，難收矯正之效或難以維持法秩序者，不適用之，刑法第41
    條第1項、第3項、第4項亦分別定有明文。而上開易刑處分
    之否准，係法律賦予檢察官指揮執行時之裁量權限，執行檢
    察官自得考量聲明異議人之實際情況，是否有難收矯正之效
    或難以維持法秩序，以作為其裁量是否准予易科罰金或易服
    社會勞動之憑據，非謂一經判決宣告易科罰金之折算標準，
    執行檢察官即應為易科罰金或易服社會勞動之易刑處分，至
    於是否有上開法條所稱「難收矯正之效或難以維持法秩序」
    之情形，乃立法者賦與執行檢察官應於具體個案，考量犯罪
    特性、情節等事項而為合於立法意旨之裁量，檢察官就此項
    裁量權之行使，倘無違法、不當（合目的性）或濫用之情形
    ，自不得遽謂其執行指揮有何違法、不當，法院僅於發生裁
    量瑕疵之情況始有介入審查之必要（最高法院108年度台抗
    字第1551號裁定意旨參照）。準此，倘執行檢察官於執行處
    分時，已具體說明不准易科罰金或易服社會勞動之理由，且
    未有逾越法律授權或專斷等濫用權限之情事，自不得遽謂執
    行檢察官執行之指揮為不當。　
三、經查：
  ㈠聲明異議人因公共危險案件，經本院以111年度交簡字第190
    號判決（下稱本案）判處有期徒刑6月，併科罰金3萬元，有
    期徒刑如易科罰金，罰金如易服勞役，均以1000元折算1日
    確定，經移送臺中地檢署執行，此有聲明異議人之臺灣高等
    法院被告前案紀錄表在卷可稽。
　㈡本案於檢察官通知聲明異議人到案執行時，經聲明異議人提
    出易科罰金聲請，經檢察官審核後，以「聲明異議人於103
    、105年分別犯酒駕公共危險罪，均准易科罰金，竟不知悔
    改，復犯本件公共危險罪，酒精濃度高達1.22MG/L，對交通
    安全危害甚鉅，且其反覆再犯同類型案件，非發監不足生矯
    正效果，亦無法維持法秩序」等為由，否準聲明異議人易科
    罰金聲請，此有請求准予易科罰金聲請表1紙在卷可稽。其
    後，書記官再詢問聲明異議人：「檢察官經審酌你聲請易科
    罰金之理由及刑法第41規定後，仍認為，若未發監執行難受
    矯正之效果或維持法秩序，有無意見？（提示並告以檢察官
    否準易科罰金之意旨）」，經聲明異議人表示「我聽懂」等
    語，並作成執行筆錄，併同被告所提出受刑人聲請易科罰金
    /社會勞動陳述意見書，陳明其母親年事已高、需繳納房貸
    等情，再送檢察官審核，經檢察官再審酌聲明異議人之意見
    後，仍否准易科罰金之聲請，而於當日核發111年執富字第7
    422號執行指揮書，指揮聲明異議人入監執行上開確定判決
    所處有期徒刑6月（罰金刑萬元部分已繳清）等情，此有臺
    中地檢署執行筆錄1份、受刑人聲請易科罰金/社會勞動陳述
    意見書、臺中地檢署檢察官點名單上之批示、執行指揮書在
    卷足憑，並經本院調取該案執行卷宗核閱屬實，復有上開被
    告前案紀錄表在卷可憑。是檢察官已就聲明異議人聲請易科
    罰金之聲請，敘明理由予以駁回，書記官亦將檢察官不准易
    科罰金之理由告知聲明異議人，並再度訊問聲明異議人之意
    見後，由檢察官再行斟酌聲明異議人之意見，否准其易科罰
    金之聲請。故本件不准易科罰金之執行，已對聲明異議人就
    其何以不入監服刑難收矯正之效或難以維持法秩序乙節，加
    以告知，並請其表示意見，聲明異議意旨指稱未使聲明異議
    人有充分陳述意見之機會，未給予其表示其個人特殊事由之
    機會，檢察官未依具體個案考量聲明異議人包含身體、教育
    、職業、家庭之關係等事項等節，核與客觀卷證不符，容有
    誤會。
  ㈢又本案異議人之犯罪時間為111年1月24日，其前2次酒後駕車
    之時間係103年11月30日、105年9月14日，此有本院103年度
    中交簡字第4626號、105年度中交簡字第3499號刑事簡易判
    決書各1份附卷可查，本院審酌聲明異議人雖非5年內3犯酒
    駕，惟近年來因酒駕肇事頻傳，動輒造成人命傷亡、家庭破
    裂，政府再三宣導酒後切不可駕駛動力交通工具，警察機關
    亦強力稽查取締，立法機關亦已提高法定刑，聲明異議人前
    經法院判處2次罪刑，並均執行完畢，仍第3次犯不能安全駕
    駛動力交通工具罪，且本案測得之換算吐氣酒精濃度達每公
    升1.22毫克，遠高於法定標準值，更於員警於111年1月24日
    22時6分前某時許，在臺中市○○區○○路00○0號處理違規停車
    案件，發現被告於車牌號碼0000-00號自用小客車睡覺休息
    ，且渾身酒氣，員警告知其應通知家人或朋友前來將違規停
    車車輛移至適當地點，並再次告誡其切勿有駕駛行為後，仍
    於員警離去現場不遠後，隨即駕車駛入臺中市○○區○○路00○0
    號對面之停車場，顯見聲明異議人僥倖及怠忽法紀之心態，
    未能充分記取先前酒駕經法院判刑並准予易科罰金之教訓。
    檢察官綜合本案情形，基於杜絕酒駕不良風氣及維護用路人
    安全等考量，具體審酌後，依法認如聲明異議人不予入監執
    行，難收矯正之效及難以維持法秩序，洵屬有據，並無逾越
    法律授權或恣意專斷等濫用權利之情事，尚難認有何執行指
    揮不當之處。
  ㈣至聲明異議意旨另舉其需扶養照顧母親、繳納房屋貸款等家
    庭生活因素，核與刑法第41條第1項但書所定易科罰金，應
    考量聲明異議人是否有「難收矯正之效」或「難以維持法秩
    序」等事由無涉。檢察官審酌得否易科罰金，並非首應考量
    該等因素，而應衡量國家對聲明異議人實施之具體刑罰權是
    否得收矯正之效及維持法秩序。是聲明異議意旨所陳上情，
    尚不影響執行檢察官上開指揮執行之認定，且無從據以作為
    執行檢察官指揮將聲明異議人發監執行有何違法或不當之事
    證，是聲明異議人執此認檢察官執行之指揮為不當，要屬無
    據。
四、綜上所述，本院綜觀全卷並審酌上情，認本件執行檢察官於
    指揮執行時，已給予聲明異議人陳述意見之機會，且審酌其
    犯罪特性、情節等，充分審查、考量聲明異議人若不入監執
    行，將難收矯正之效，亦難以維持法秩序等節後，始不予准
    許易科罰金，並已具體說明不准其易科罰金之理由。而此一
    不准易科罰金之指揮執行命令，屬法律授權檢察官所行使之
    合義務性裁量，乃對具體個案，行使法律所賦予之指揮刑罰
    執行職權，核與刑法第41條第1項但書規定無違，未有逾越
    法律授權、濫用權力等情事。聲明異議人徒執前詞聲明異議
    ，指摘執行檢察官執行指揮不當，並無理由，應予駁回。
五、依刑事訴訟法第486條，裁定如主文。 　　
中　　華　　民　　國　　111 　年　　8 　　月　　5 　　日
                  刑事第十七庭  法  官  孫藝娜
上正本證明與原本無異。
如不服本裁定，應於送達後五日內，向本院提出抗告狀。
                                書記官  黃詩涵
中　　華　　民　　國　　111 　年　　8 　　月　　5 　　日